# 陈老师，同一控制下企业合并追溯调整范围一直没弄明白，请指教。

提问人：雪山那边 时间：2016-12-02 21:45:14
证监会会计监管工作通讯（二零一六第二期总 35 期）规定：“根据企业会计准则及相关规定，同一控制下企业合并，应视同参与合并各方在最终控制方开始实施控制时即以目前状态存在，并以此原则对合并日之前的财务报表进行追溯调整。因此，追溯调整比较报表时纳入合并日之前财务报表合并范围的股权比例，应为合并中自最终控制方购买的股权比例，不应包括从外部（独立第三方）取得的部分。年报分析中发现，对于上市公司从其集团公司取得子公司控制权并同时向第三方购买子公司少数股权的交易，比较财务报表应如何进行追溯调整，部分公司未把握上述同一控制下企业合并的会计处理原则。例如，某上市公司在同一控制下企业合并中，按企业合并后合并方持有的被合并方的股权总比例（包括从外部取得的部分）进行了追溯调整。”举例：甲持有A公司100%股份，甲持有B公司80%股份，乙持有B公司20%股份。甲对A和B构成控制。现A以1:1换股形式吸收合并B，合并后注册资本为两者之和，构成同一控制下企业合并。若A有其他子公司，期末需要编制合并报表。根据上述规定，比较资产负债表中纳入合并的B公司资产和负债仅是B公司的80%么，利润表也是B公司的80%么，比较报表会计分录如何书写。

回答人：chenyiwei
比较报表中纳入合并的B公司资产和负债仍是 100 ％，但对于历史上由外部少数股东乙持有的 20 ％部分，需在合并日前的比较期间内确认为少数股东权益和少数股东损益，即在合并报表中会体现出一个在合并日同时购买少数股权的交易过程。请参考《瑞华研究2010 ～ 2014 汇编》之“”问题3-2-34（与同一控制下企业合并同时完成的收购少数股权交易）。

提问人：雪山那边 时间：2016-12-03 00:24:35
陈老师，您说的汇编通过什么途径获取呢

回答人：chenyiwei
过几天我很快会在本版面上发布《瑞华研究 2010 ～ 2016 汇编》，到时下载即可。